臺灣基隆地方法院刑事判決　　　　　　　 96年度訴字第342號
公　訴　人　臺灣基隆地方法院檢察署檢察官
被　　　告　乙○○
上列被告因違反毒品危害防制條例案件，經檢察官提起公訴（96
年度毒偵字第303 號、第604 號），因被告所犯為死刑、無期徒
刑、最輕本刑為3 年以上有期徒刑之罪，或高等法院管轄第一審
案件以外之罪，且於準備程序進行中，被告先就被訴事實為有罪
之陳述，經本院合議庭裁定進行簡式審判程序，判決如下：
    主  文
乙○○施用第一級毒品，累犯，處有期徒刑壹年貳月。扣案之第
一級毒品海洛因（驗餘淨重合計壹點伍壹公克）、第二級毒品安
非他命（毛重合計點陸柒伍公克），均沒收銷燬之；上開毒
品之包裝袋拾只、亮光腊壹罐、注射針筒貳支及吸食器壹組，均
沒收之。
    事  實
一、乙○○前因施用毒品案件，先後經2 次觀察、勒戒後，均認
    無繼續施用毒品之傾向，分別於民國89年5 月1 日及同年11
    月30日因執行完畢釋放，並經臺灣基隆地方法院檢察署檢察
    官以89年度毒偵緝字第150 號、89年度毒偵字第2104號不起
    訴處分，復於5 年內，因施用第一級毒品案件，經上開檢察
    署檢察官以93年度毒偵字第463 號起訴，由本院以93年度訴
    字第271 號判決判處有期徒刑8 月確定，又因施用第一級、
    第二級毒品案件，經本院以94年度訴字第257 號判決判處有
    期徒刑9 月、6 月，應執行有期徒刑1 年2 月確定，接續執
    行，於95年7 月17日假釋出監，因假釋期滿未經撤銷，未執
    行之刑以已執行論，嗣於95年10月2 日執行完畢；詎其未戒
    除毒癮惡習，基於反覆、持續而同時或單獨施用第一級、第
    二級毒品之犯意，自95年11月底某日起至96年6 月21日上午
    某時止，每1 日2 次，在其位於臺北縣瑞芳鎮○○○路110
    號住處，以將第一級毒品海洛因置放於注射針筒內，加水混
    合後注射血管之方式，單獨施用第一級毒品，且於上開期間
    內，每2 日1 次，在上址住處，以將第一級毒品海洛因與第
    二級毒品安非他命混合放置於玻璃球內，下以火燒烤後，吸
    食所生煙霧之方式，同時施用第一級及第二級毒品，嗣於96
    年2 月4 日上午10時40分許，在臺北縣瑞芳鎮○○街與民族
    街口為警盤查時，當場查獲乙○○盛裝於亮光腊瓶罐內而持
    有之第一級毒品海洛因3 小包（驗餘淨重合計1.16公克）、
    第二級毒品安非他命4 小包（毛重合計3.0375公克）及其所
    有供施用毒品犯罪所用之注射針筒2 支、吸食器1 組（含吸
    管3 支、塑膠軟管2 支、透明塑膠管1 支及圓形玻璃球1 只
    ），另於96年2 月8 日下午1 時40分許，在基隆市○○區○
    ○路16號前經警盤查時，當場查獲乙○○持有之第一級毒品
    海洛因1 小包（驗餘淨重0.35公克）及第二級毒品安非他命
    2 小包（毛重合計0.6 公克），並均採集其尿液送驗後，上
    情始為警所悉。
二、案經臺北縣政府警察局瑞芳分局及基隆市警察局第一分局報
    請臺灣基隆地方法院檢察署檢察官偵查起訴。
    理  由
壹、程序事項
    被告乙○○所犯者非為死刑、無期徒刑、最輕本刑為3 年以
    上有期徒刑之罪或高等法院管轄第一審案件，其於準備程序
    進行中，先就被訴事實為有罪之陳述，經告知其簡式審判程
    序之旨，並聽取公訴人、被告之意見後，本院合議庭依刑事
    訴訟法第273 條之1 第1 項之規定，裁定由受命法官獨任以
    簡式審判程序進行本案之審理。
貳、實體事項
一、事實認定部分
    上開事實，業據被告於警詢、偵查及本院審理時坦承不諱，
    且被告為警查獲後，採集之尿液檢體經送臺灣檢驗科技股份
    有限公司及臺灣尖端先進生技醫藥股份有限公司檢驗，確均
    呈海洛因代謝物嗎啡及安非他命類陽性檢驗結果，此有臺灣
    檢驗科技股份有限公司96年2 月15日出具之濫用藥物尿液檢
    驗報告、臺灣尖端先進生技醫藥股份有限公司96年2 月26日
    出具之濫用藥物檢驗報告及臺北縣政府警察局瑞芳分局偵辦
    毒品危害防制條例犯嫌尿液檢驗編號對照表、基隆市警察局
    第一分局偵辦毒品案件尿液檢體對照表附卷可稽，又扣案之
    白色粉末4 包及6 包經送鑑定後，分別含第一級毒品海洛因
    及第二級毒品安非他命之成分，此有法務部調查局96年3 月
    31日調科壹字第09623030010 號、96年5 月25日調科壹字第
    09623045240 號鑑定書及臺北縣政府警察局瑞芳分局查獲涉
    嫌毒品危害防制條例毒品初步鑑驗報告單、基隆市警察局第
    一分局南榮路派出所查獲涉嫌毒品危害防制條例毒品初步鑑
    驗報告書、檢驗結果照片供參，另有注射針筒2 支、吸食器
    1 組（含吸管3 支、塑膠軟管2 支、透明塑膠管1 支及圓形
    玻璃球1 只）扣案為佐，足認被告之自白與事實相符，本件
    事證明確，被告犯行應堪認定。
二、論罪科刑部分
（一）按毒品危害防制條例於92年7 月9 日修正公布，自93年1
      月9 日施行，其中第20條、第23條將施用毒品之刑事處遇
      程序，區分為「初犯」、「5 年內再犯」及「5 年後再犯
      」，依其立法理由之說明：「初犯」，經觀察、勒戒或強
      制戒治後，應為不起訴處分或不付審理之裁定；經觀察、
      勒戒或強制戒治執行完畢釋放後，「5 年內再犯」者，因
      其再犯率甚高，原實施之觀察、勒戒及強制戒治既已無法
      收其實效，爰依法追訴或裁定交付審理，至於經觀察、勒
      戒或強制戒治執行完畢釋放後，「5 年後再犯」者，前所
      實施之觀察、勒戒或強制戒治已足以遮斷其施用毒品之毒
      癮，為期自新及協助其斷除毒癮，仍適用「初犯」之規定
      ，先經觀察、勒戒或強制戒治之程序，從而，僅限於「初
      犯」及「5 年後再犯」2 種情形，始應先經觀察、勒戒或
      強制戒治程序，倘被告於5 年內已再犯，經依法追訴處罰
      ，縱其第3 次（或第3 次以上）再度施用毒品之時間，在
      初犯經觀察、勒戒或強制戒治執行完畢釋放5 年以後，已
      不合於「5 年後再犯」之規定，且因已於「5 年內再犯」
      ，顯見其再犯率甚高，原實施觀察、勒戒或強制戒治，已
      無法收其實效，應依該條例第10條處罰（最高法院95年第
      7 次刑事庭會議決議可資參照）。本件被告前因施用毒品
      案件，先後經2 次觀察、勒戒後，均認無繼續施用毒品之
      傾向，分別於89年5 月1 日及同年11月30日因執行完畢釋
      放，復於5 年內，因施用第一級毒品案件，經上開檢察署
      檢察官以93年度毒偵字第463 號起訴，由本院以93年度訴
      字第271 號判決判處有期徒刑8 月確定，又因施用第一級
      、第二級毒品案件，經本院以94年度訴字第257 號判決判
      處有期徒刑9 月、6 月，應執行有期徒刑1 年2 月確定，
      此有臺灣高等法院被告前案紀錄表在卷可稽，堪認被告於
      所受觀察、勒戒執行完畢5 年內已再犯，且經依法追訴處
      罰，足認原實施觀察、勒戒無法收其實效，縱被告本次犯
      行係於所受觀察、勒戒執行完畢5 年後所為，揆諸首揭說
      明，仍不合於毒品危害防制條例第20條第3 項規定之「5
      年後再犯」，且因被告係於「5 年內再犯」，顯見其再犯
      率甚高，即應依法處罰，故核被告所為，係犯毒品危害防
      制條例第10條第1 項、第2 項之施用第一級及第二級毒品
      罪，其持有第一級、第二級毒品以供施用，持有之低度行
      為應分別為施用之高度行為所吸收，均不另論罪。
（二）次按刑事法若干犯罪行為態樣，本質上原具有反覆、延續
      實行之特徵，亦即行為人係基於一定情境之制約，必然形
      成多數犯罪行為，行為人持續實行之複數行為，倘依社會
      通念，於客觀上認為符合一個反覆、延續性之行為觀念者
      ，於刑法評價上，即應僅成立一罪，又依毒品危害防制條
      例第2 條第1 項之規定，毒品具有成癮性，是施用毒品之
      犯罪類型本身即有反覆實施之特徵，若行為人係基於對毒
      品之心理或生理上依賴性，致於密切接近之時間，實行多
      數之施用行為，原則上應得認為係此類犯罪類型所生之必
      然結果，而於客觀上認為係一個反覆、延續性之行為，屬
      於「集合犯」之概念，僅成立一罪，惟倘有積極事證足認
      行為人所為複數施用毒品之行為非基於同一反覆、持續施
      用毒品之犯意，即無從認定屬於集合犯，自不待言。本件
      被告所為施用第一級、第二級毒品行為雖屬多數，然因其
      平均每1 日即單獨施用2 次第一級毒品，並平均每2 日即
      混合施用1 次第一級及第二級毒品，施用頻率已屬頻繁，
      且施用毒品之行為本身即具有反覆實施之特徵，參酌上開
      說明，被告所為多數施用行為，在刑法評價上，應得分別
      認定符合一個反覆、延續性之行為，屬於集合犯而各僅成
      立一罪。
（三）又起訴書雖僅記載被告於96年2 月4 日上午8 時，及於96
      年2 月8 日上午9 時許施用第一級及第二級毒品之事實，
      然因施用毒品之行為本身具有反覆實施之性質，係屬集合
      犯，則未據起訴之部分，與起訴書所載之施用行為，應成
      立實質上一罪，依刑事訴訟法第267 條之規定，應認起訴
      效力及於全部事實，本院自應併予審理。
（四）被告於前揭時間內，多次單獨施用第一級毒品海洛因，並
      數次同時混合施用第一級毒品海洛因及第二級毒品安非他
      命，係以一行為同時觸犯數罪名，為想像競合犯，應從重
      依施用第一級毒品罪處斷，不因被告於該段期間內，曾有
      單獨施用第一級毒品海洛因之行為而異，故公訴意旨認被
      告所犯上開2 罪應予分論併罰等情，應屬誤會。
（五）被告曾受事實欄所載之徒刑執行完畢，此有臺灣高等法院
      被告前案紀錄表在卷供參，其受徒刑之執行完畢，再犯本
      件施用毒品之犯行，係於5 年以內故意再犯有期徒刑以上
      之罪，為累犯，應依刑法第47條第1 項之規定加重其刑。
（六）爰審酌被告經觀察、勒戒，及屢經法院判處刑責後，竟未
      戒除毒癮之惡習，而再三施用毒品，顯認缺乏戒斷決心，
      然其所為僅屬戕害自身之行為，未侵犯其他法益，且其於
      警詢、偵查及本院審理中均坦認犯行，犯後態度良好等一
      切情狀，量處如主文所示之刑。
（七）末按查獲之第一、二級毒品，不問屬於犯人與否，均沒收
      銷燬之，毒品危害防制條例第18條第1 項前段定有明文。
      本件扣案之第一級毒品海洛因（驗餘淨重合計1.51公克）
      及第二級毒品安非他命（毛重合計3.6375公克），均應依
      上開規定沒收銷燬之；又上開毒品之包裝袋10只及亮光腊
      1 罐，均為被告所有供持有毒品犯罪所用之物，另扣案之
      注射針筒2 支及吸食器1 組（注射針筒均為一般市售注射
      針筒；吸食器所含吸管3 支，為一般市售塑膠吸管，塑膠
      軟管2 支，為一般市售不透明軟管，1 支不透明軟管，前
      方一端連結一節透明塑膠管，一頭連結不透明圓形物品，
      透明塑膠管1 支，為一般曲形塑膠管，圓形玻璃球一端為
      圓形有孔之玻璃球，一端連結塑膠軟管，均非專供施用毒
      品之器具，業經本院當庭勘驗屬實），為被告所有供施用
      第一級及第二級毒品犯罪所用之物，均據被告供承在卷，
      故應依刑法第38條第1 項第2 款之規定宣告沒收。
據上論斷，應依刑事訴訟法第273 條之1 第1 項、第299 條第1
項，毒品危害防制條例第10條第1 項、第2 項、第23條第2 項、
第18條第1 項前段，刑法第11條前段、第55條、第47條第1 項、
第38條第1 項第2 款，判決如主文。
本案經檢察官甲○○到庭執行職務。
中　　華　　民　　國　　96　　年　　6 　　月　　29　　日
                  刑事第四庭法    官  邰婉玲
以上正本證明與原本無異。
對於本件判決如有不服，應於收受送達後10日內，向本院提出上
訴書狀，上訴於臺灣高等法院，並按他造當事人之人數附具繕本
。
中　　華　　民　　國　　96　　年　　6 　　月　　29　　日
                            書 記 官  彭筠凱
附錄所犯法條：
毒品危害防制條例第10條
施用第一級毒品者，處 6 月以上 5 年以下有期徒刑。
施用第二級毒品者，處 3 年以下有期徒刑。
